【裁判字號】    97,交簡上,10
【裁判日期】    980316
【裁判案由】    過失傷害
【裁判全文】
臺灣基隆地方法院刑事判決            97年度交簡上字第10號
上  訴  人  臺灣基隆地方法院檢察署檢察官
被      告  甲○○
選任辯護人  柯士斌  律師
上列上訴人因被告過失傷害案件，不服本院中華民國97年3月30
日97年度基交簡字第109號第一審簡易判決（聲請簡易判決處刑
案號：臺灣基隆地方法院檢察署97年度調偵字第55號），提起上
訴，本院管轄第二審之合議庭判決如下︰
    主    文
原判決撤銷。
甲○○因過失傷害人，處有期徒刑肆月，如易科罰金，以新臺幣
壹仟元折算壹日。緩刑貳年。
    犯罪事實
一、甲○○於民國96年9月27日18時許，在其臺北縣萬里鄉野柳
    村港東154號5樓住處飲用啤酒1瓶、軒尼詩VSOP1杯（約100
    毫升），於飲酒後已達不能安全駕駛動力交通工具之程度，
    仍於同日20時24分許，駕駛車牌號碼2519-PD號自用小客車
    ，沿臺北縣萬里鄉○○村○○路往野柳國小方向行駛。嗣於
    同日20時25分許，行經臺北縣萬里鄉野柳村港東347號前，
    本應注意汽車駕駛人，飲酒後吐氣所含酒精濃度超過每公升
    零點二五毫克以上者不得駕車，且汽車行駛時，駕駛人應注
    意車前狀況及兩車併行之間隔，並隨時採取必要之安全措施
    ，而依當時天候晴、該路段為夜間有照明路段、道路乾燥路
    無缺陷、無障礙物、視距良好，並無不能注意之情事，竟因
    飲酒過量致其注意力、判斷力、操控車輛之能力均劣於平時
    ，而疏未注意車前狀況；斯時同向車道適有由丙○○騎乘之
    兩輪腳踏車，後座搭載戊○○（均為12歲以下之兒童），沿
    港東路往野柳國小方向行駛，亦疏未注意兩輪腳踏車不得附
    載坐人，即貿然上路，甲○○避煞不及，自小客車右前車頭
    不慎擦撞丙○○騎乘之腳踏車，丙○○及戊○○受到撞擊後
    因重心不穩而人車倒地，丙○○因此受有頭部外傷併左側顳
    葉硬腦膜上出血（入院時意識不清，昏迷指數6分）、左上
    肢多處擦傷之傷害；戊○○則因此受有左臉及左踝多處擦傷
    等傷害。經到場警員對甲○○施以酒精濃度測試，測得其呼
    氣酒精濃度達每公升0.77毫克（甲○○服用酒類不能安全駕
    駛動力交通工具而駕駛部分，已經臺灣基隆地方法院檢察署
    檢察官以96年度偵字第5570號緩起訴處分確定在案）。
二、案經丙○○、戊○○訴由臺灣基隆地方法院檢察署檢察官偵
    查起訴。
    理    由
一、證據能力部分：按被告以外之人於審判外之陳述雖不符刑事
    訴訟法第159條之1至之4規定，而經當事人於審判程序同意
    作為證據，法院審酌該言詞陳述或書面陳述作成時之情況，
    認為適當者，亦得為證據；當事人、代理人或辯護人於法院
    調查證據時，知有刑事訴訟法第159條第1項不得為證據之情
    形，而未於言詞辯論終結前聲明異議者，視為有前項之同意
    ，同法第159條之5定有明文。又該條立法意旨在於傳聞證據
    未經當事人之反對詰問予以核實，原則上先予排除，惟若當
    事人已放棄反對詰問權，於審判程序中表明同意該等傳聞證
    據可作為證據；或於言詞辯論終結前未聲明異議，基於尊重
    當事人對傳聞證據之處分權，及證據資料愈豐富，愈有助於
    真實發見之理念，且強化言詞辯論主義，使訴訟程序得以順
    暢進行，上開傳聞證據亦均具有證據能力。準此，被告甲○○、辯護人對公訴人所提證人即告訴人丙○○、盧勝忠，及
    丙○○之法定代理人許素真、乙○○、證人盧鎰仁於警詢及
    偵訊時所為陳述，及本院以下所引用之各項文書證據，均表
    示沒有意見，復本院認其作成之情形並無不當之情形，經審
    酌後認為適當，故前開審判外之陳述均得為證據，合先敘明
    。
二、訊據被告甲○○固坦承有於上開時、地飲用酒類後駕駛車輛
    ，不慎擦撞同向前方騎乘腳踏車之告訴人丙○○、戊○○，
    致其2人分別受有上開傷害之事實，惟否認其應負全部之過
    失責任，辯稱：告訴人丙○○當時違反規定雙載騎乘腳踏車
    ，就車禍事故之發生應屬與有過失云云。辯護人則為其辯護
    稱：被告甲○○是在警方尚未確知犯罪人前已經承認為肇事
    人，應符合自首要件等語。經查：
  (一)被告於飲酒後駕駛車輛在上開時、地與告訴人發生車禍事故
    之經過，為被告所坦承，核與證人即告訴人法定代理人陳明
    峰、證人盧鐿仁於警詢時指述之情節大致相符，復有臺北縣
    政府警察局金山分局道路交通事故酒精測定紀錄表、刑法第
    185條之3案件測試觀察紀錄表（呼氣酒精濃度測定值為每公
    升0.77毫克，卷附資料誤繕為第183條之3）、汽機車駕駛人
    酒後生理協調平衡檢測紀錄表、臺北縣政府警察局金山分局
    交通分隊繪製之道路交通現場事故圖、道路交通事故調查報
    告表（一）、（二）、臺北縣政府警察局金山分局道路交通
    事故當事人登記聯單各1紙、肇事現場照片12張在卷可稽（
    見96年度偵字第5570號卷第22-35頁）；告訴人2人因本件車
    禍事故受有上揭傷害之事實，亦有行政院國軍退除役官兵輔
    導委員會台北榮民總醫院門字第6518 5號、第65187號、第
    65188號診斷證明書、財團法人北海岸金山醫院甲種診斷證
    明書（病患丙○○）附卷可資佐證（見97年度偵字第389號
    卷第3-5、10頁）。
  (二)按汽車駕駛人飲用酒類或其他類似物後其吐氣所含酒精濃度
    超過每公升0.25毫克，不得駕車；汽車行駛時，駕駛人應注
    意車前狀況，並隨時採取必要之安全措施，道路交通安全規
    則第114條第2款、第94條第3項分別定有明文。被告甲○○
    為領有合格駕駛執照之駕駛人，應熟知上開交通安全規則之
    規定。而依附卷之交通事故調查報告表 (一)、(二)、肇事
    現場照片所示，本件車禍發生時，係夜間有照明路段，且天
    候晴、道路乾燥路無缺陷、無障礙物、視距良好，並無不能
    注意之情事，被告甲○○顯因飲酒後操控能力降低，始未注
    意行駛於前方之告訴人兩輪腳踏車，以致肇事，被告有應注
    意能注意而不注意之過失責任，至為灼然。告訴人丙○○、
    戊○○因本件車禍受有上開傷害，依經驗法則，綜合當時所
    存在之客觀情境為事後之審查，應認被告上開駕駛車輛違規
    行為，與告訴人2人之受傷結果間，具有相當因果關係。
  (三)又按，兩輪腳踏車不得附載坐人，道路交通安全規則第122
    條第1款定有明文。本件告訴人丙○○未依規定駕駛兩輪腳
    踏車附載搭載告訴人戊○○，雖亦與有過失，然此仍無解於
    被告上開過失責任之認定。
  (四)被告辯護人雖為被告辯護稱「被告已符合自首要件」等語，
    然按刑法第62條所稱自首，係以犯人在犯罪未發覺前，向該
    管公務員自承犯罪，而受法律之裁判為要件。所謂未發覺，
    乃指犯罪事實未為有偵查犯罪職權之公務員發覺，或犯罪事
    實雖已發覺，而犯人為誰尚不知者而言（最高法院92年度臺
    上字第487號判決意旨參照）。查依據卷附台北縣政府警察
    局金山分局道路交通事故肇事人自首情形紀錄表之記載（見
    96年度偵字第5570號卷第29頁），證人即現場處理員警己○○雖勾選「報案人或勤務中心轉來的資料未報名肇事人姓名
    ，處理人員前往現場處理，肇事人在現場，並當場承認為肇
    事人」之欄位，然證人己○○於本院審理中結證稱「（辯護
    人問：你當時在現場有無詢問林健明肇事情況如何？）我有
    問他是否是他撞的，他一開始不承認，後來在現場有無承認
    我忘記了，我比較記得是他到警局之後有承認是他肇事的。
    （辯護人問：他一開始不承認，他是如何說的？）我詢問是
    否是你撞的，他直接說『不是我撞的』。（辯護人問：接著
    你如何問他？）我看現場狀況就判斷肇事者應該是他，我接
    著有無問他什麼我忘了，後來我就請他先到警車上坐。（辯
    護人問：你如何判斷肇事者應該是被告？）我記得有人跟我
    說肇事者是被告，但我忘記是野柳所的警員或是現場民眾說
    的。（辯護人問：現場警員共有幾位？）野柳所的警員來了
    一或是二位我不確定。（辯護人問：為何你在甲○○部分的
    第三格打勾？並聲請提示台北縣政府警察局金山分局道路交
    通事故肇事人自首情形紀錄表）我當時可能認定錯誤，因為
    我當時當交通警察不到半年，現在我來認定，應該是要勾第
    5項『其他』」等語（見本院卷第98-99頁）；又證人即台北
    縣政府警察局金山分局野柳派出所員警林文權、謝孟娟均結
    證稱「我原本與庚○○○○一起執行巡邏勤務，由謝警員駕
    駛巡邏車在舊台二線附近巡邏，我們當天不曉得是派出所或
    是分局的勤務中心的通報說港東路347號附近有車禍，叫我
    們前往查看，當時並未通報何人肇事，我們在接獲通報內五
    分鐘就趕到現場。我到現場時還沒有下車就看到很多人在現
    場，肇事車輛停在現場，車上沒有人，有一個小女孩倒在車
    子右前方的地上，當時我不知道如何肇事的，因為有傷者，
    我就立刻通報勤務中心，呼叫分局交通隊來處理，救護車也
    是我叫派出所呼叫通知的，之後我就問現場的人車子怎麼撞
    的？肇事車輛何人駕駛？現場民眾說聽到聲音才出來看，看
    到時車子已經撞到小孩，而且有看到被告從車上下來，被告
    當時站在距離我5公尺遠的位置，身上酒味很重，在那裡走
    來走去，我看到被告臉很紅，民眾又指著在附近的被告說車
    子是他開的，我就叫被告過來，問車子是否他開的，被告起
    先頭一直晃來晃去說不是他開的，我又再問他『為何民眾都
    說是你開的』，被告才承認是他開的，他也有承認是他撞到
    小孩子，這時交通隊就來了，我就移給交通隊的己○○處理
    」等語明確（見本院卷第190-193頁），並有台北縣政府警
    察局97年7月29日北縣警勤字第0970099448號函暨所附台北
    縣政府警察局勤務指揮中心受理各類案件紀錄單（記載報案
    人為「謝李素卿」）、台北縣政府消防局97年8月1日函暨所
    附受理報案紀錄單等在卷可為佐證（見本院卷第111-114頁
    ），是本件交通事故發生後，係由到場處理之證人林文權依
    據現場民眾指稱主動詢問被告是否為肇事者，被告初始否認
    ，經員警再次確認後，被告始坦承犯罪，員警於被告坦承為
    肇事人前，已依據現場民眾之指認及現場跡證知悉被告即為
    肇事車輛之駕駛人而為犯罪人，被告之行為尚與上開自首之
    要件有間，而非屬自首，應無疑義。
  (五)關於告訴人丙○○所受傷害是否構成刑法第10條第4項第6款
    所謂其他於身體或健康有重大不治或難治之重傷害程度一節
    ，行政院國軍退除役官兵輔導委員會台北榮民總醫院以97年
    12月11日北總神字第0970024739號函覆本院稱：「病患丙○○因車禍頭部外傷，於96年9月27日晚轉送至本院急診室，9
    6年9月29日至96年10月17日收入本院兒童神經外科治療，入
    院時神智不清，昏迷指數E1VTM4。頭部電腦斷層主要發現左
    側顳位有小量腦硬膜外出血，但不用開顱手術清除。96年11
    月13日追蹤腦部磁振造影檢查，左顳硬腦膜外血腫未增加。
    患者於10月17日出院時神智清醒，無行動及肢體運動性障礙
    。97年3月4日到本科門診複查，復原情況良好穩定。97 年1
    月15日之精神部心理報告顯示整體智力測驗表現位於中下範
    圍，閱讀及書寫表現有低於同儕現象，97年10月31日復健醫
    學門診紀錄，觀察到（患者）哭泣時左臉表情較差，肌電圖
    檢查發現左側顏面神經有中樞性顏面麻痺現象。結論：病患
    丙○○頭部外傷雖屬嚴重性頭部外傷，但復原後未達到刑法
    第10條第4項第3款或第6款之情形」，有該函文在卷可參（
    見本院卷第157-158頁），是告訴人丙○○因本件車禍受有
    之傷害尚未達刑法定義之重傷，應堪認定。
  (六)綜上所述，本件事證明確，被告犯行堪以認定，應依法論科
    。
三、核被告甲○○所為，係犯刑法第284條第1項前段之過失傷害
    罪。被告係以一過失傷害行為同時致告訴人2人受有傷害，
    為同種想像競合犯，應依刑法第55條論以一罪。又被告於本
    件車禍時，呼氣酒精濃度達每公升0.77毫克，其酒醉駕車因
    而致人受傷，應依道路交通管理處罰條例第86條第1項規定
    ，加重其刑。
四、原判決以本件犯罪事證明確對被告論罪科刑，固非無見。惟
    查：(1)原審漏未審酌被告係酒醉駕車致告訴人2人受傷，依
    法應負刑事責任者，應依道路交通管理處罰條例第86條第1
    項之規定加重其刑至二分之一；(2)未及注意被告成立同種想
    像競合犯；(3)被告不符合自首之要件，業如前述，原審未予
    詳查，遽認被告係自首予以減輕其刑，亦有未洽，公訴人提
    起上訴指摘原判決誤為自首減刑，此部分即為有理由；另公
    訴人另以告訴人丙○○之傷勢嚴重，已達重傷害程度，原審
    量刑過輕為由上訴，此部分雖為無理由，然原判決既有上開
    可議之處，自應由本院予以撤銷改判。爰審酌被告飲酒後已
    無法適當操控車輛，竟無視於其他用路人之交通往來安全，
    率然駕車外出，已對公眾之生命、身體、財產權益造成嚴重
    威脅，且被告呼氣酒精濃度測試值非低，足見其駕駛車輛前
    飲用酒類不少，其危害性更不容輕忽，惟犯後坦承犯行，並
    均已與告訴人之法定代理人達成和解，有和解書及本院調解
    筆錄在卷可稽，告訴人丙○○對於本件肇事亦與有過失等一
    切情狀，量處如主文第 2項所示之刑，並諭知易科罰金之折
    算標準。末查，被告前未曾受有期徒刑以上刑之宣告，其因
    一時行車疏失肇事致告訴人受傷，經此偵、審程序及科刑教
    訓後，日後行車自當知所警惕，而無再犯之虞，因認前開所
    宣告之刑，以暫不執行為適當，爰依刑法第74條第1項第1款
    規定，併予宣告緩刑2年，以啟自新。
據上論斷，應依刑事訴訟法第455條之1第1項、第3項、第369條
第1項前段、第364條、第299條第1項前段，道路交通管理處罰條
例第86條第1項，刑法第284條第1項前段、第55條、第41條第1項
前段、第74條第1項第1款，刑法施行法第1條之1，判決如主文。
本案經檢察官丁○○到庭執行職務。
中    華    民    國    98    年    3     月    16    日
                     臺灣基隆地方法院刑事第三庭
                         審判長法  官  鄭景文
                               法  官  林淑鳳
                               法  官  陳姵君
以上正本證明與原本無異。
本件判決不得上訴。
中    華    民    國    98    年    3     月    17    日
                               書記官  王佩珠
附錄本案論罪科刑法條全文：
中華民國刑法第284條
因過失傷害人者，處6月以下有期徒刑、拘役或5百元以下罰金，
致重傷者，處1年以下有期徒刑、拘役或5百元以下罰金。


司法院資訊處製作；財團法人民間司法改革基金會備份。
